臺灣嘉義地方法院民事裁定
110年度監宣字第271號
聲  請  人  沈金湶  






相  對  人  沈鈺凱  




關  係  人  沈珍安  

上列聲請人聲請監護宣告事件，本院裁定如下：              
    主    文
一、宣告沈鈺凱（男、民國00年0月00日生、身分證統一編號：Z
    000000000號）為受監護宣告之人。
二、選任沈金湶（男、民國00年0月0日生、身分證統一編號：Z0
    00000000號）為受監護宣告之人沈鈺凱之監護人。
三、指定沈珍安（女、民國00年00月00日生、身分證統一編號：
    Z000000000號）為會同開具財產清冊之人。
四、聲請程序費用由受監護宣告之人沈鈺凱負擔。
    理    由
一、聲請意旨：聲請人為相對人之父親，相對人於民國85年4月5
    日經鑑定為極重度身心障礙（障礙類別第1類），並於103年
    間起入住嘉義縣私立仲埔教養院迄今，目前致已不能為意思
    表示或受意思表示，或不能辨識其意思表示之效果，有身心
    障礙證明為證。為此，依民法第14條、第1110條、第1111條
    及家事事件法第164 條規定，聲請對其為監護之宣告，並選
    定聲請人為受監護宣告之人之監護人，暨指定關係人沈珍安
    為會同開具財產清冊之人等語。
二、對於因精神障礙或其他心智缺陷，致不能為意思表示或受意
    思表示，或不能辨識其意思表示之效果者，法院得因本人、
    配偶、四親等內之親屬、最近一年有同居事實之其他親屬、
    檢察官、主管機關、社會福利機構、輔助人、意定監護受任
    人或其他利害關係人之聲請，為監護之宣告，民法第14條第
    1項定有明文。經本院調查，聲請人主張前述事實，已據提
    出戶籍謄本、診斷證明書等件為憑；又本院審驗相對人之精
    神及心智狀況，在鑑定人前詢問相對人：「（你生日是什麼
    時候？）3號（手比2）。（幾月？）（喃喃自語，不解其意
    ）（現在住在哪裡？）學校。（爸爸叫什麼名字？）（手指
    向聲請人）沈金湶。（媽媽叫什麼名字？）不記得。（10減
    3等於多少？）2（手比2）。（你幾歲？）10歲（手比2）。
    」相對人無法針對問題做出正確答覆，並斟酌戴德森醫療財
    團法人嘉義基督教醫院精神科主治醫師趙星豪所為之鑑定結
    果，認相對人因發展遲緩認知功能有明顯障礙，並鑑定領有
    極重度身心障礙手冊，因生活需人協助，目前已安置於機構
    中，在鑑定時相對人意識清醒，對人、地定向感正確，但對
    其於複雜問句均無法理解及正確回應，故相對人目前因其他
    心智缺陷，致不能辨識其意思表示之效果等語，此有本院11
    0年12月9日之訊問筆錄、精神鑑定報告書在卷可稽。本院考
    量前述鑑定意見，認相對人因從小發展遲緩，理解與表達能
    力受損，認知功能障礙，故相對人因心智缺陷，致不能辨識
    其意思表示之效果。因此，聲請人聲請對相對人為監護之宣
    告，為有理由，應予准許。
三、又受監護宣告之人應置監護人。法院為監護之宣告時，應依
    職權就配偶、四親等內之親屬、最近一年有同居事實之其他
    親屬、主管機關、社會福利機構或其他適當之人選定一人或
    數人為監護人，並同時指定會同開具財產清冊之人。法院選
    定監護人時，應依受監護宣告之人之最佳利益，優先考量受
    監護宣告之人之意見，審酌一切情狀，並注意下列事項：受
    監護宣告之人之身心狀態與生活及財產狀況。受監護宣告之
    人與其配偶、子女或其他共同生活之人間之情感狀況。監護
    人之職業、經歷、意見及其與受監護宣告之人之利害關係。
    法人為監護人時，其事業之種類與內容，法人及其代表人與
    受監護宣告之人之利害關係，民法第1110條、第1111條第1
    項及第1111條之1各有明文。本件相對人既為監護之宣告，
    已如前述，自應為其選定監護人及指定會同開具財產清冊之
    人。經本院調查，相對人未婚，有姊妹2人，相對人母親在
    相對人年幼時與聲請人離婚等情，有戶籍謄本附卷可查。本
    院考量聲請人、關係人沈珍安分別為相對人之父親、妹妹，
    均表示願意擔任相對人之監護人、會同開具財產清冊之人，
    並經相對人母親黃清秀、姐姐沈怡妏等出具同意書同意分由
    聲請人、關係人擔任相對人之監護人、會同開具財產清冊之
    人等情，有親屬系統表、戶籍謄本、同意書在卷可參。本院
    參酌聲請人、關係人為相對人之至親及其等之意願，認由聲
    請人任相對人之監護人，能符合受監護宣告之人之最佳利益
    ，選定聲請人為相對人之監護人，並指定關係人為會同開具
    財產清冊之人。
四、再者，依民法第1113條準用同法第1099條、第1099條之1 之
    規定，監護開始時，監護人對於受監護人之財產，應依規定
    會同遺囑指定、當地直轄市、縣（市）政府指派或法院指定
    之人，於二個月內開具財產清冊，並陳報法院；於前條之財
    產清冊開具完成並陳報法院前，監護人對於受監護人之財產
    ，僅得為管理上必要之行為。本件聲請人既任相對人之監護
    人其於監護開始時，對於相對人之財產，自應依前述規定會
    同開具財產清冊之人即關係人於二個月內開具財產清冊並陳
    報法院，併此說明。
五、依家事事件法第164 條第2 項，裁定如主文。
中　　華　　民　　國　　110 　年　　12　　月　　13　　日
                  家事法庭    法　官  洪嘉蘭           
以上正本係照原本作成。
如對本裁定抗告，須於裁定送達後10日之不變期間內，向本院提
出抗告狀，並繳納抗告費新臺幣1,000元。
中　　華　　民　　國　　110 　年　　12　　月　　13　　日
                              書記官　林玫熹